臺灣桃園地方法院刑事判決
110年度審易字第1439號
公  訴  人  臺灣桃園地方檢察署檢察官
被      告  楊雅評





上列被告因詐欺案件，經檢察官提起公訴（110年度偵緝字第173
4號）及移送併辦（110年度偵字第41223號），被告於本院準備
程序進行中，就被訴事實為有罪之陳述，經本院告知簡式審判程
序意旨，並聽取當事人之意見後，本院合議庭裁定由受命法官獨
任依簡式審判程序審理，判決如下：
    主  文
戊○○幫助犯詐欺取財罪，處有期徒刑貳月，如易科罰金，以新臺
幣壹仟元折算壹日。
    事實及理由
一、犯罪事實：
　　戊○○明知申辦行動電話門號並無特殊條件之限制，任何人均
    可自行到行動電話公司或通訊行申辦行動電話門號而無特別
    之窒礙，又現今社會詐騙情形猖獗，詐騙集團收購行動電話
    門號供刊登廣告、電話轉接、內部連繫或藉以實施詐騙之用
    等新聞層出不窮，而可預見真實姓名年籍均不詳、自稱阿倫
    之男子（無證據顯示其未滿18歲，下稱「阿倫」）招募其「
    辦門號，換現金」，而向其收購行動電話門號，該門號有供
    不法詐騙份子利用，而幫助他人為詐欺取財犯罪之虞，竟不
    違背其本意，基於幫助他人詐欺取財之犯意，於民國109年3
    月16日某時，於臺北地區某不詳地點，申辦遠傳電信股份有
    限公司（下稱「遠傳電信公司」）之行動電話門號00000000
    00號（下稱「A門號」）、0000000000號（下稱「B門號」）
    及其他2個門號不詳之SIM卡後，旋將各該行動電話門號SIM
    卡交付予「阿倫」。俟輾轉取得上開門號之某詐欺集團成員
    間（無證據顯示戊○○知悉或可得而知該詐欺集團成員達3人
    以上或其中含有少年成員，下稱「本案詐欺集團」），即共
    同意圖為自己不法之所有，基於詐欺取財之犯意聯絡，由「
    本案詐欺集團」機房成員先以上開「A門號」向台灣淘寶網
    站（即英商克雷達投資有限公司台灣分公司，下稱「淘寶網
    站」）申設會員帳號ID「0000000000000」帳號（下稱「淘
    寶帳號」）後，再由「本案詐欺集團」機房成員分別為下列
    犯行：
　㈠丁○○於109年3月21日下午2時11分許，以行動電話連結社群軟
    體FACEBOOK（下稱臉書）「GK模咒-交易版/航海王七龍珠火
    影忍者死神神奇寶貝GK」社團內刊登欲收購龍珠GK雕塑公仔
    之貼文，「本案詐欺集團」機房成員於同日晚間9時18分許
    ，偽以暱稱「藍偉哲」在上開貼文下留言欲出售其所有之公
    仔云云，並要求丁○○加入通訊軟體LINE（下稱LINE）暱稱：
    客服小小、ID：att1199（下稱「客服小小」）為好友，「
    客服小小」並提供上開「淘寶帳號」所生之台新國際商業銀
    行股份有限公司（下稱「台新銀行」）帳號00000000000000
    00號虛擬帳戶（下稱「A虛擬帳戶」）予丁○○，並言明公仔
    欲出售價金為新臺幣（下同）1萬5,000元等語，丁○○因此陷
    於錯誤，於同年月23日晚間6時53分許，匯款1萬5,000元至
    「A虛擬帳戶」內，且實際入帳至不知情之呂佳倫（所涉詐
    欺部分，業經臺灣新北地方檢察署檢察官以109年度偵字第3
    9398號為不起訴處分）申辦之台新銀行帳號00000000000000
    號帳戶（下稱「呂佳倫台新帳戶」）內。
　㈡乙○○於109年3月22日晚間7時許，在臉書社團「夾娃娃機戰利
    品買賣商品批發交流」內刊登欲收購公仔之貼文，「本案詐
    欺集團」機房成員於同日晚間某時，偽以暱稱「藍偉哲」在
    上開貼文下張貼公仔圖片，乙○○即以臉書Messenger私訊「
    藍偉哲」，「藍偉哲」即提供上開「淘寶帳號」所生之台新
    銀行帳號0000000000000000號虛擬帳戶（下稱「B虛擬帳戶
    」）予乙○○，並佯稱欲以2萬2,800元出售海賊王系列公仔等
    語，乙○○即陷於錯誤，於同日晚間11時30分許，匯款2萬2,8
    00元至上開「B虛擬帳戶」內，且實際入帳至「呂佳倫台新
    帳戶」內。
　㈢「本案詐欺集團」機房成員於109年3月16日晚間7時31分許前
    某時，以不詳方式取得甲○○所申辦之中國信託商業銀行股份
    有限公司（下稱中國信託銀行）卡號0000000000000000號信
    用卡卡號（下稱「甲○○中信信用卡」），並於109年3月16日
    晚間7時31分許，以不詳方式利用「遠傳電信公司」之行動
    客服APP，假冒甲○○本人以「甲○○中信信用卡」向遠傳電信
    公司接續刷卡1,000元、1,000元作為「B門號」儲值之電信
    費，致中國信託銀行誤判上開消費，均係受合法持卡人甲○○
    之同意或授權，而陷於錯誤同意接受刷卡，「本案詐欺集團
    」機房成員因而獲得無須繳納電信費儲值之不法利益。
二、證據清單：
　㈠被告戊○○於警詢、檢察官訊問、本院準備程序及審理中之自
    白。
　㈡證人即告訴人乙○○、丁○○分別於警詢時之證述；證人即被害
    人甲○○分別於警詢及檢察官訊問時之證述。
　㈢乙○○、丁○○報案資料（內政部警政署反詐騙諮詢專線紀錄表
    、桃園市政府警察局中壢分局普仁派出所受理詐騙帳戶通報
    警示簡便格式表、新北市政府警察局板橋分局沙崙派出所受
    理詐騙帳戶通報警示簡便格式表、金融機構聯防機制通報單
    ）、英商克雷達投資有限公司台灣分公司109年5月8日英克
    法字第1090506005號函及含附電子郵件、台新國際商業銀行
    109年8月28日台新作文字第10917044號函及函附客戶資料及
    交易明細、通聯調閱查詢單、被害人丁○○與詐欺集團之對話
    紀錄截圖、丁○○之網路銀行轉帳交易明細截圖、乙○○之網路
    銀行轉帳交易明細、乙○○與詐欺集團之對話紀錄截圖、甲○○
    報案資料（嘉義市政府警察局第二分局後湖派出所受理各類
    案件紀錄表、內政部警政署反詐騙諮詢專線紀錄表）、被害
    人甲○○中國信託商業銀行信用卡冒用明細、遠傳電信股份有
    限公司109年5月11日遠傳（發）字第00000000458號函及函
    附資料。
三、論罪科刑：
　㈠按刑法第339條第1、2項分別規定詐欺取財罪及詐欺得利罪，
    前者之行為客體係指財物，後者則指取得債權、免除債務、
    延期履行債務或提供勞務等財物以外之財產上不法利益（最
    高法院86年度台上字第3534號判決意旨參照）。經查，就犯
    罪事實欄㈢部分，「本案詐欺集團」成員未得被害人甲○○之
    同意，持「甲○○中信信用卡」向「遠傳電信公司」儲值電信
    費，而獲得無須繳納電信費儲值之利益，所取得者係屬財物
    以外之財產上不法利益，揆諸前開判決意旨及說明自屬構成
    詐欺得利罪。
  ㈡次按刑法上之幫助犯係對於犯罪與正犯有共同之認識，而以
    幫助之意思，於正犯實行犯罪之前或犯罪之際，為犯罪構成
    要件以外之行為，而予以助力，使之易於實行或完成犯罪行
    為之謂。所謂以幫助之意思而參與者，指其參與之原因，僅
    在助成正犯犯罪之實現者而言，又所謂參與犯罪構成要件以
    外之行為者，指其所參與者非直接構成某種犯罪事實之內容
    ，而僅係助成其犯罪事實實現之行為者（最高法院88年度台
    上字第1270號、97年度台上字第1911號判決意旨參照）。查
    被告將其所申辦之行動電話之SIM卡交付予「阿倫」後，輾
    轉取得上開行動電話門號之「本案詐欺集團」成員先利用「
    A門號」至「淘寶網站」註冊「淘寶帳號」後，「本案詐欺
    集團」成員再分別向告訴人丁○○、乙○○佯稱欲出售公仔，令
    告訴人丁○○、乙○○陷於錯誤後，分別匯款至上開「淘寶帳號
    」所生之台新銀行虛擬帳戶內；另「本案詐欺集團」並以不
    詳方式取得被害人甲○○之中信信用卡卡號，而盜刷儲值「B
    門號」之電信費，是被告所為係對他人遂行詐欺取財、詐欺
    得利之犯行資以助力而實施犯罪構成要件以外之行為，且在
    無積極證據證明被告係以正犯之犯意參與犯罪行為之情形下
    ，應認被告所為僅成立幫助犯，而非論以正犯。
  ㈢再按幫助犯係從屬於正犯而成立，並無獨立性，故幫助犯須
    對正犯之犯罪事實，具有共同認識而加以助力，始能成立，
    其所應負責任，亦以與正犯有同一認識之事實為限，若正犯
    所犯之事實，超過其共同認識之範圍時，則幫助者事前既不
    知情，自不負責（最高法院75年度台上字第1509號判決意旨
    參照）。茲查，被告雖可預見交付「A門號」、「B門號」之
    SIM卡，足以幫助詐欺集團施以詐術後獲得財物或財產上不
    法之利益，主觀上有幫助詐欺之不確定故意，惟尚不能據此
    即認被告亦已知悉「本案詐欺集團」成員之人數有3人以上
    而詐欺得利，復無證據證明被告對於「本案詐欺集團」之詐
    騙手法及分工均有所認識及知悉，依「所犯重於所知，從其
    所知」之法理，此部分尚無從遽以論斷被告成立幫助三人以
    上共同犯詐欺得利罪嫌。
  ㈣核被告所為，係犯刑法第30條第1項前段、第339條第1項之幫
    助詐欺取財罪（即犯罪事實欄㈠㈡部分）；刑法第30條第1項
    前段、第339條第2項之幫助犯詐欺得利罪（即犯罪事實欄㈢
    部分）。
  ㈤犯罪事實欄㈢中，「本案詐欺集團」機房成員基於持「甲○○中
    信信用卡」盜刷之犯意，於同一時間，2次假冒甲○○本人向
    中國信託銀行盜刷儲值電信費各1,000元，詐得免付儲值電
    信費之利益，是「本案詐欺集團」機房成員所為，侵害同一
    被害人甲○○之財產法益，「本案詐欺集團」機房成員所為之
    各次詐欺得利行為之獨立性均極為薄弱，依一般社會健全觀
    念，實難以強行分開，應視為單一行為之數個舉動，只論以
    一詐欺得利罪處斷。被告為幫助犯，亦僅成立一幫助詐欺得
    利罪。
  ㈥被告以一交付行動電話門號SIM卡之幫助詐欺行為，而同時觸
    犯詐欺取財罪（侵害告訴人丁○○、乙○○之財產法益）、詐欺
    得利罪（侵害被害人甲○○之財產法益），為異種想像競合犯
    ，應依刑法第55條規定，從一重以詐欺取財罪1罪處斷。
  ㈦又臺灣桃園地方檢察署檢察官以110年度偵字第41223號移送
    併案意旨書移送併辦之犯罪事實（即詐騙被害人甲○○部分）
    ，與起訴書所載之犯罪事實（即詐騙告訴人乙○○、丁○○部分
    ），既具有上述想像競合犯之裁判上一罪關係，為起訴效力
    所及，基於審判不可分原則，本院自應併予審究。
  ㈧被告幫助他人遂行詐欺取財之犯行，為幫助犯，爰依刑法第3
    0條第2項之規定，按正犯之刑減輕之。
  ㈨爰審酌被告可預見將行動電話門號之SIM卡提供他人恐遭詐欺
    成員用以詐得財物或財產上不法之利益，竟仍未經詳細查證
    ，任意將SIM卡交予他人使用，助長詐騙財產犯罪之風氣，
    造成無辜民眾受騙而受有金錢損失，並使執法人員難以追查
    正犯之真實身分，所為誠屬不當，惟念及被告坦承犯行，尚
    有悔意，兼衡以被告之生活及經濟狀況、素行、年紀及智識
    程度等一切情狀，量處如主文所示之刑，並諭知易科罰金之
    折算標準，以示懲儆。
四、沒收：
    查被告於本院準備程序中供稱交付上開行動電話門號SIM卡
    並未取得報酬等語明確（見本院卷第72頁），本院亦查無積
    極具體證據足認被告因交付上開行動電話門號而獲有金錢或
    其他利益等犯罪所得，自不生犯罪所得應予沒收之問題。
五、應依刑事訴訟法第273條之1第1項、第299條第1項前段、第3
    10條之2、第454條第1項，刑法第30條第1項前段、第2項、
    第339條第1項、第2項、第55條、第41條第1項前段，刑法施
    行法第1條之1第1項，判決如主文。
六、如不服本判決應於收受判決後20日內向本院提出上訴書狀，
    並應敘述具體理由。其未敘述上訴理由者，應於上訴期間屆
    滿後20日內向本院補提理由書（均須按他造當事人之人數附
    繕本）「切勿逕送上級法院」。
本案由檢察官丙○○提起公訴及移送併辦，經檢察官李孟亭到庭執
行職務。
中　　華　　民　　國　　111 　年　　3 　　月　　18　　日
                  刑事審查庭  法　官　李雅雯
以上正本證明與原本無異。
如不服本判決應於收受判決後20日內向本院提出上訴書狀，並應
敘述具體理由。其未敘述上訴理由者，應於上訴期間屆滿後20日
內向本院補提理由書(均須按他造當事人之人數附繕本)「切勿逕
送上級法院」。 
                              書記官　陳佩伶  
中　　華　　民　　國　　111 　年　　3 　　月　　21　　日
附錄本案論罪科刑法條：
中華民國刑法第30條：
幫助他人實行犯罪行為者，為幫助犯。雖他人不知幫助之情者，
亦同。
幫助犯之處罰，得按正犯之刑減輕之。
中華民國刑法第339條（普通詐欺罪）
意圖為自己或第三人不法之所有，以詐術使人將本人或第三人之
物交付者，處5年以下有期徒刑、拘役或科或併科50萬元以下罰
金。
以前項方法得財產上不法之利益或使第三人得之者，亦同。
前二項之未遂犯罰之。